# 可供出售金融资产的处理

提问人：jackiechen8623 时间：2014-10-31 10:14:00
被审计单位为非上市公司，目前正准备IPO，旗下购买了很多子公司及持股10%-20%的公司股权（不控制无重大影响）的公司，且这些单位均为非上市公司，且财务账务处理一般。 根据最新的企业会计准则，持股比例低，不控制不能产生影响的公司计入可供出售金融资产，但是对于上述情况是否在年底时根据对方财务报表进行调整公允价值呢。 个人认为：年底继续按初始成本进行处理，不进行调整公允价值（理由：非上市公司且无比较公允的报表），待此种类型公司在继续增持或转核算方法时在进行公允价值调整。

回答人：chenyiwei
基本赞同你的理解。
《企业会计准则第 2 号——长期股权投资（ 2014 年修订）》实施后，不具有控制、共同控制和重大影响的长投，无论是否具有活跃市场、公允价值能否可靠确定，均应按《企业会计准则 22 号——金融工具确认和计量》规定，作为可供出售金融资产核算。划分可供出售金融资产以后，应当如何衔接处理、如何计量、特别是后续计量？这个问题目前被普遍关注，财政部的长期股权投资指南没有具体说法。只是划归准则 22 号-金融工具确认和计量。 我们的意见：根据信息使用者（投资者（股东）/ 债权人 / 经营者 / 政府相关部门）的需求作出不同的考虑，以决策相关性（信息使用者）和计量可靠性作为首要考虑因素，并且体现成本效益原则： 具体按以下原则处理： （ 1 ）企业在向关键管理人员提交内部管理报告、评价投资业绩、作出投资决策和编制对外财务报告时，以公允价值作为此类投资资产的首要计量基础的，应采用合理的会计估计和估值手段，就修订后长期股权投资准则生效日和比较财务报表期间持有的可供出售金融资产的公允价值进行评估。权益工具没有活跃市场报价，并非一定代表公允价值不能可靠计量。只有在公允价值合理估计数的变动区间很大，且公允价值变动区间内，各种用于确定公允价值估计数的概率无法合理地确定的前提下，才能认定公允价值不能可靠计量，并按照《企业会计准则第 22 号—金融工具确认和计量》第三十二条规定，在活跃市场中没有报价且其公允价值不能可靠计量的权益工具投资，以及与该权益工具挂钩并须通过交付该权益工具结算的衍生金融资产，应当按照成本进行后续计量。 （ 2 ）
除上述情形以外的其他企业，对于被投资单位不具有控制、共同控制和重大影响的长期股权投资，如果在活跃市场中没有报价且其公允价值不能可靠计量的，则应当根据金融工具准则第三十二条的规定，按照成本进行后续计量。 我们不希望看到因转为执行新准则而导致企业在此类股权投资的估值方面发生过大的成本，而对信息使用者而言没有明显效益的情况出现。 因此，我们的意见是：大部分企业对此类股权投资仍将保持成本法计量，对财务报表整体的影响主要是报表项目和会计科目之间的重分类。但最终应以财政部的官方意见为准。 另外，转为金融资产核算可能产生的另一影响是：金融工具准则要求金融资产的初始计量按照公允价值。因此如果原始取得成本不同于当初取得日的公允价值的，可能在执行新准则时需进行追溯调整（当然以“切实可行”为限）。